臺灣高雄地方法院民事裁定
109年度消債更字第99號
聲  請  人  楊朝評  
0000000000000000

代  理  人  鄭明達律師
上列當事人因消費者債務清理事件聲請更生，本院裁定如下：
    主  文
聲請人楊朝評自中華民國一百零九年七月一日下午四時起開始更
生程序。
命司法事務官進行本件更生程序。
    理  由
一、聲請意旨略以：伊無力清償債務，曾於民國109年1月20日向
    本院聲請調解債務清償方案，惟調解不成立。又伊未經法院
    裁定開始清算程序或宣告破產，爰聲請更生等語。
二、按債務人不能清償債務或有不能清償之虞者，得依本條例所
    定更生或清算程序，清理其債務。債務人無擔保或無優先權
    之本金及利息債務總額未逾新臺幣（下同）12,000,000元者
    ，於法院裁定開始清算程序或宣告破產前，得向法院聲請更
    生。法院開始更生程序之裁定，應載明其年、月、日、時，
    並即時發生效力。法院裁定開始更生或清算程序後，得命司
    法事務官進行更生或清算程序，必要時得選任律師、會計師
    或其他適當之自然人或法人一人為監督人或管理人。消費者
    債務清理條例（下稱消債條例）第3條、第42條第1項、第45
    條第1項及第16條第1項分別定有明文。
三、經查：
  ㈠聲請人前於109年1月20日向本院聲請調解債務清償方案，經
    本院109年度司消債調字第49號受理，於同年2月18日調解不
    成立，聲請人並於同日以言詞聲請更生等情，業經本院調閱
    上開調解卷宗核閱無訛，並有調解程序筆錄可參（見司消債
    調卷第74頁至第76頁），是以依消費者債務清理條例施行細
    則第44條之3規定，聲請人於前置調解不成立後聲請更生，
    應屬合法。
  ㈡次查，聲請人於106年至108年度申報所得分別為223,308元、
    235,200元（均為吉林貨運股份有限公司薪資所得）、274,8
    00元（其中吉林貨運股份有限公司薪資所得20,700元、高暉
    交通有限公司薪資所得254,100元），名下無財產，勞工保
    險自108年2月20日起投保於高暉交通有限公司，投保薪資為
    23,800元。又聲請人原任職吉林貨運股份有限公司，自108
    年3月1日起於高暉交通有限公司擔任貨運司機，以日薪1,05
    0元計，據高暉交通公司函覆之薪資明細所載，108年3月至1
    09年2月之每月實領金額（含伙食津貼、獎金及加班費，並
    扣除勞健保費）為18,706元至23,696元不等，未領取社會局
    補助，2名成年子女均未給付聲請人扶養費等情，有財產及
    收入狀況說明書（調解卷第6至7頁）、戶籍謄本（調解卷第
    11頁）、財團法人金融聯合徵信中心前置協商專用債權人清
    冊（調解卷第18至19頁）、高雄市政府社會局社會福利資訊
    料查詢表（本案卷第18至20頁）、薪資明細表（本案卷第25
    頁、第87至90頁、第95頁）、信用報告（本案卷第34頁）、
    財政部高雄國稅局106年及107年度綜合所得稅各類所得資料
    清單及總歸戶財產查詢清單（本案卷第35至37頁）、勞保局
    電子閘門投保紀錄（本案卷第76至77頁）、商業保險投保資
    料查詢結果表（本案卷第82頁）、存摺（本案卷第83至85頁
    ）、債權人清冊（本案卷第93至94頁）、108年度稅務電子
    閘門財產所得調件明細表（本案卷第102頁）在卷可參。本
    院審酌上情，認為核算聲請人目前償債能力之基礎以其任職
    高暉交通有限公司之108年度申報薪資所得254,100元，換算
    平均每月為25,410元（計算式：254,100÷10＝25,410），再
    扣除勞健保費1,204元後即24,206元為基準。
  ㈢關於聲請人個人日常必要支出部分，聲請人陳稱戶籍地為母
    親名下房屋，由母親與胞姐楊琇雲自住，伊另行承租套房獨
    居，每月房租6,000元，未領取租金補助，有房屋租賃契約
    書及高雄市政府都市發展局函在卷可稽（本案卷第24頁、第
    44至53頁）。按債務人必要生活費用，以最近一年衛生福利
    部或直轄市政府所公告當地區每人每月最低生活費一點二倍
    定之，消債條例第64條之2第1項定有明文。本院參酌衛福部
    社會司所公告109年度高雄市最低生活費標準為13,099元。
    又該最低生活費用之標準，係照當地最近1年平均每人消費
    支出60％，依其基準之家庭收支調查報告調查表格式所示有
    關經常性支出之調查項目，其原即包括利息支出、食品、衣
    著、房租及水費、電費、醫療保健、交通、娛樂、教育等基
    本生活需求。本院認在聲請人並無特殊需求，應以此最低生
    活費之1.2倍即15,719元認係其個人必要生活費用。
  ㈣至扶養費支出部分，聲請人主張扶養母親，每月扶養費5,000
    元。按直系血親相互間，互負扶養之義務，民法第1114條第
    1款定有明文。查聲請人母親陳淑留為25年生，107年及108
    年度申報所得各為3,261元（租賃所得）、0元，名下有1房1
    地（即戶籍址），前每月領取國民年金3,628元，現每月為3
    ,772元，未領取社會局補助等情，有戶籍謄本、所得資料及
    財產查詢清單、存摺、勞動部勞工保險局函、高雄市政府社
    會局社會福利資訊料查詢表、稅務電子閘門財產所得調件明
    細表附卷可憑（調解卷第13頁、本案卷第21至23頁、第27頁
    、第38至43頁、第103頁）；聲請人陳稱上開107年度租賃所
    得3,261元係母親提供名下房屋供聲請人之次子楊佳勲做為
    商業營業登記（夜市擺攤營業），實際無收取任何租金、亦
    無出租他人情事，並因不符合自用住宅用地規定，曾於108
    年4月遭財政部高雄國稅局以違章案件罰鍰等情（參本案卷
    第91至92頁陳報狀、第96至100頁違章案件罰鍰繳款書等）
    ，本院認聲請人之母親就領取年金不足部分尚有受扶養之必
    要，扶養費用數額部分，按受扶養者之必要生活費用，準用
    第1項規定計算基準數額，並依債務人依法應負擔扶養義務
    之比例認定之，消債條例第64條之2第2項亦有明定；又因聲
    請人陳稱母親名下房屋無房貸（見本案卷第79頁、第91頁）
    ，是應自其必要生活費用中扣除相當於房租支出所佔比例（
    109年度高雄市每人每月不含房屋支出之必要生活費11,890
    元），再扣除所領取之國民年金3,772元，由聲請人與另2名
    扶養義務人（參本案卷第79頁家族系統表）共同分擔後，以
    每人2,706元【計算式：（11,890－3,772）÷3＝2,706】為度
    ，聲請人主張逾上開核算數額部分，難認可採。
  ㈤綜上所述，以聲請人現每月收入24,206元為其償債能力基準
    ，扣除個人必要生活費15,719元及母親扶養費2,706元後，
    餘5,781元，而聲請人目前負債總額為10,487,790元（參調
    解卷第43頁以下，包含：國泰世華銀行、台北富邦銀行、兆
    豐銀行、新光銀行、遠東銀行、永豐銀行、凱基銀行、台新
    銀行、中國信託銀行、臺灣銀行、第一金融資產公司、金陽
    信資產公司、良京實業公司），以聲請人每月所餘按月攤還
    結果，需約151年（計算式：10,487,790÷5,781÷12≒151.2元
    ）始能清償完畢，應認其已不能清償債務。此外，聲請人無
    擔保或無優先權之債務總額未逾12,000,000元，且無消債條
    例第6條第3項、第8條或第46條各款所定駁回更生聲請之事
    由存在，則聲請人聲請更生為有理由，應予准許，爰命司法
    事務官進行本件更生程序。
四、依消債條例第11條第1項、第45條第1項，裁定如主文。
中　　華　　民　　國　　109 　年　　7 　　月　　1 　　日
                  民事庭　法  官  　賴寶合
以上正本係照原本作成。
本裁定不得抗告。
中　　華　　民　　國　　109 　年　　7 　　月　　1 　　日
                          書記官    胡美儀